【裁判字號】    92,交訴,63
【裁判日期】    920516
【裁判案由】    過失致死等
【裁判全文】
臺灣臺中地方法院刑事判決                          九十二年度交訴字第六三號
    公  訴  人  臺灣臺中地方法院檢察署檢察官
    被      告  乙○○
右列被告因過失致死等案件，經檢察官提起公訴（九十二年度偵字第一三三０號），
本院判決如左：
    主  文
乙○○服用酒類，不能安全駕駛動力交通工具而駕駛，處有期徒刑貳月；又因過失致
人於死，處有期徒刑壹年；又駕駛動力交通工具肇事，致人死亡而逃逸，處有期徒刑
陸月。應執行有期徒刑壹年陸月。
    事  實
一、乙○○於民國九十一年十一月十八日晚上十一時許至翌日凌晨一時許，在台中市
    ○○路與建成路口處之卡拉ＯＫ店飲用啤酒後，因酒力發作精神不濟，已陷於不
    能安全駕駛之狀態，仍執意駕駛Ｘ五─四五九三號汽車返家，自同日上午三時許
    開始駕車，並沿台中市○○路由水源街往進德北路方向行駛，於同日凌晨四時五
    分許，行經台中市○○路與復興路五段時，其原應注意汽車行駛時，駕駛人應注
    意車前狀況，及因雨霧致視線不清時，應減速慢行，作隨時停車之準備，且汽車
    行近行人穿越道前，應減速慢行，遇有行人穿越時，無論有無交通警察指揮或號
    誌指示，均應暫停讓行人先行通過，且依當時情況亦無不能注意情事，竟疏未注
    意以五十餘公里之時速（限速五十公里）超速行駛，復因酒力發作致無法安全駕
    駛，而撞擊手推嬰兒車欲橫越行人穿越道之文魏旺妹，致文魏旺妹受有頭部外傷
    併頭皮撕裂傷、左側鎖骨骨折、骨盆腔骨折、左側及右側脛骨骨折及右尺橈骨骨
    折等傷害，送醫不治死亡，乙○○於肇事後非但未停車救助反逃逸離開現場，經
    不詳目擊路人記下號報警循線查獲，並於當日上午六時廿一分對乙○○為酒精濃
    度測試，結果達０點三七ＭＧ／Ｌ，始查悉上情。
二、案經文魏旺妹之女甲○○訴請臺灣臺中地方法院檢察署檢察官偵查起訴。
    理  由
一、訊據被告乙○○對於上開犯行均坦承不諱，核與告訴人甲○○及證人劉敏楠分別
    於警訊及偵查中陳述情節相符，並有道路交通事故調查報告表、澄清綜合醫院出
    具之診斷證明書、酒精濃度測試單各乙紙及相片八張附卷可資佐證。按刑法於八
    十八年四月二十一日經總統公布增訂第一百八十五條之三，將服用酒類不能安全
    駕駛動力交通工具而駕駛者，亦納入刑事處罰之範疇，該條規定並自同年月二十
    三日正式施行，條文中所稱「不能安全駕駛動力交通工具」係屬不確定之法律概
    念，除衡之行為人駕車時飲用酒類之程度及血液中酒精含量之多寡外，並應參以
    行為人當時之精神狀態、駕馭車輛之情形及對於交通號誌或指揮之遵守能力，以
    資相佐，斷非徒以飲酒數量作為取決是否成罪之唯一標準，否則，個人酒量殊異
    ，偶因特殊情狀致未達平日精神狀態者亦所在多有，欲以劃一標準遽為能否安全
    駕車或酒醉之論斷，誠屬難能，是駕駛人於呼氣中酒精濃度達每公升零點五五毫
    克以上者，參酌各國標準固得認為不能安全駕駛，然在此標準以下之行為，如輔
    以其他客觀事實得作為不能安全駕駛之判斷時，亦屬之，法務部八十八年五月十
    八日法八八檢字第００一六六九號函即同此意旨。次按依交通部道路交通安全督
    導委員會委託學者自八十九年三月間起至九十年二月間止針對國人進行實驗研究
    ，體內所含酒精濃度與代謝率之實驗結果，每人的飲酒量依其體重計算，於餐後
    三十分鐘飲完酒，飲完後其呼氣酒精濃度最高點為酒後一小時；又自飲酒一小時
    後開始計算代謝率，呼氣酒精代謝率總平均值為每小時０．０五二毫克 (引自蔡
    中志著「國人酒精濃度與代謝率及對行為影響之實驗研究」一文，警光雜誌第五
    三八期）。依被告乙○○所供，飲酒完畢之時間為九十一年十一月十九凌晨一時
    許，開時駕車時間為同日上午三時許，而警員係於當日上午六時廿一分對被告乙
    ○○進行測試，酒精濃度測定值為每公升０．三七毫克，則被告飲用酒類後其呼
    氣酒精濃度最高點為酒後一小時即九十一年十一月十九日上午二時許，之後即開
    始代謝，而被告自同日上午三時許開始駕車，駕車至酒測之時間相距達三小時廿
    一分鐘，依前揭國人體內酒精含量之代謝率計算，被告開始駕車時體內呼氣所含
    酒精濃度應達每公升０˙五四毫克 (計算式為：
    0.37mg/l+0.052mg/lx3.35hr=0.544mg/l)，其測定值非低。且被告亦供承酒後精
    神狀況因已較平時為差，始發生或事故，益證被告已因酒力發作陷於不能安全駕
    駛之狀態。再查，被害人文魏旺妹因遭被告撞擊而受有頭部外傷併頭皮撕裂傷、
    左側鎖骨骨折、骨盆腔骨折、左側及右側脛骨骨折及右尺橈骨骨折等傷害，送醫
    不治死亡，亦經公訴人督同檢驗員相驗屬實，製有相驗筆錄、相驗屍體證明書、
    驗斷書在卷可憑。按駕駛人應注意車前狀況，隨時採取必要安全措施，及因雨霧
    致視線不清時，應減速慢行，作隨時停車之準備，且汽車行近行人穿越道前，應
    減速慢行，遇有行人穿越時，無論有無交通警察指揮或號誌指示，均應暫停讓行
    人先行通過，道路交通安全規則第九十三條第一項第三款、第九十四條第三項、
    第一百零三條分別定有明文。被告駕車自應注意上述道路交通安全規定，竟疏未
    注意及此，而貿然超速前行致撞擊被害人文魏旺妹，益證被告之駕車失當行為，
    顯有過失，且與被害人之死亡結果間，具有相當因果關係甚明。事證明確，被告
    犯行已臻明確。
二、核被告所為，酒醉駕車部分，係犯刑法第一百八十五條之三服用酒類致無法安全
    駕駛動力交通工具罪；因駕車之過失致被害人文魏旺妹死亡部分，係犯刑法第二
    百七十六條第一項之過失致人於死罪；被告駕駛上開動力交通工具肇事，致被害
    人文魏旺妹死亡而逃逸部分，係犯同法第一百八十五條之四肇事逃逸罪。其酒醉
    駕車及行經行人穿越道不依規定讓行人優先通行，因而致人死亡，就其所犯過失
    致人於死罪部分，應依道路交通管理處罰條例第八十六條第一項規定加重其刑。
    被告所犯上開三罪間，犯意各別，行為互殊，應予分論併罰。爰審酌被告酒醉後
    已不能安全駕駛，仍不顧公眾之安危，貿然駕車，並因非輕之過失，導致被害人
    文魏旺妹因本件車禍事故死亡無可彌補之後果，而被告肇事後非但未報警救護，
    反棄被害人文魏旺妹於不顧，甚為可訾，應予非難；兼衡被告之素行，犯後雖與
    被害人之家屬達成民事和解惟尚未付清款項等一切情狀，分別量處如主文所示之
    刑，並定應執行之刑，以資懲儆。
據上論斷，應依刑事訴訟法第二百九十九條第一項前段，刑法第一百八十五條之三、
第一百八十五條之四、第二百七十六條第一項、第五十一條第五款，道路交通管理處
罰條例第八十六條第一項，罰金罰鍰提高標準條例第一條，判決如主文。
中      華      民      國      九十二      年      五      月  十六    日
                                   台灣台中地方法院交通法庭
                                       法  官  王  靜  秋
右正本證明與原本無異。
如不服本判決，應於判決送達後十日內向本院提出上訴狀，上訴於臺灣高等法院臺中
分院（須附繕本）。
                                        書記官
中      華      民      國      九十二      年      五      月  十六    日
附錄論罪科刑法條
刑法第一百八十五條之三：
服用毒品、麻醉藥品、酒類或其他相類之物，不能安全駕駛動力交通工具而駕駛者，
處一年以下有期徒刑、拘役或三萬元以下罰金。
刑法第一百八十五條之四：
駕駛動力交通工具肇事，致人死傷而逃逸者，處六月以上五年以下有期徒刑。
刑法第二百七十六條第一項：
因過失致人於死者，處二年以下有期徒刑、拘役或二千元以下罰金。


司法院資訊處製作；財團法人民間司法改革基金會備份。
